臺灣屏東地方法院民事判決　　　　　　　94年度簡上字第38號
上　訴　人　安信信用卡股份有公司
法定代理人　甲○○
訴訟代理人　乙○○
　　　　　　丙○○
被上訴人　　丁○○
上列當事人間請求返還信用卡消費款事件，上訴人對於中華民國
94年2 月18日本院屏東簡易庭94年度屏簡字第17號第一審判決提
起上訴，本院於民國94年8 月17日言詞辯論終結，判決如下：
    主  文
上訴駁回。
第二審訴訟費用由上訴人負擔。
    事實及理由
一、按訴之變更或追加，非經他造同意，不得為之，民事訴訟法
    第446 條第1 項定有明文，本件上訴人上訴後，另以不當得
    利返還請求權為備位聲明，請求被上訴人應給付上訴人新台
    幣（下同）16萬元，及自上訴狀送達翌日即94年4 月13日起
    至清償日止，按週年利率5 ％計算之利息，為被上訴人同意
    追加，依據上開說明，核無不合，先予敘明。惟上開追加金
    額逾起訴之145,158 元部分，因上訴人經本院通知，遲至宣
    判日均未補繳訴訟費用，故逾145,158 元部分本院自不予以
    論述。
二、上訴人起訴主張：被上訴人於民國93年1 月7 日向上訴人申
    請核發信用卡，經核准領有信用卡卡號0000000000000000之
    國際信用卡1 張，依約被上訴人得於循環信用額度14萬元內
    ，持卡簽帳消費、申請各項分期付款及預借現金。被上訴人
    於93年3 月12日繳付842 元後，迄今尚有消費款130,753 元
    、利息9,145 元、違約金2,200 元及預借現金手續費3,060
    元未清償。爰依信用卡契約法律關係，提起本件訴訟，於原
    審聲明：被上訴人應給付上訴人145, 158元，及其中130,75
    3 元自93年9 月27日起至清償日止，按週年利率18.9％計算
    之利息。
三、被上訴人則以：否認有向上訴人申請核發信用卡，信用卡申
    請書上之簽名、身分證影本、扣繳憑單影本均非真正等語置
    辯。於原審聲明：上訴人之訴駁回。
四、原審以：(一)上訴人所提信用卡申請書上「丁○○」之簽名，
    與被上訴人於原審庭呈之「公共服務擴大就業計畫」93年度
    下半年後續配套措施公法救助契約書、屏東縣環境保護局93
    年度出勤紀錄表上「丁○○」簽名核對，前者字體矮胖、筆
    跡較為圓滑，後者字體工整方正、筆跡較為嚴謹，二者簽名
    明顯不同。(二)上訴人所提本件信用卡申請書所附「丁○○」
    身分證影本，與被上訴人當庭提出之身分證上之照片不同、
    地址不同。是認被上訴人抗辯未向上訴人申請核發信用卡一
    節，應屬可採。故判決：上訴人之訴駁回及訴訟費用由上訴
    人負擔。
五、上訴人不服提起本件上訴，於本院主張：被上訴人當庭所提
    身分證照片雖與本件信用卡申請書所附身分證照片不符，然
    其餘申辦信用卡資料均相符；且被上訴人申辦本件信用卡係
    為代償其在美商花旗銀行股份有限公司（下稱花旗銀行）之
    債務12萬元、中國國際商業銀行股份有限公司（下稱中國商
    銀）之債務4 萬元，如非本人申請，何有代償之必要，若本
    件信用卡非被上訴人申辦，則其亦受有16萬元之不當得利等
    情，於本院聲明：(一)原判決廢棄。(二)先位聲明：被上訴人應
    給付上訴人145, 158元，及其中130,753 元自93年9 月27日
    起至清償日止，按週年利率18.9％計算之利息。(三)備位聲明
    ：被上訴人應給付上訴人16萬元，及自上訴狀送達翌日即94
    年4 月13日起至清償日止，按週年利率5 ％計算之利息。被
    上訴人則以：引用原審歷次答辯，否認有向花旗銀行、中國
    國際商業銀行的辦卡、開戶，並未受有不當得利等語資為抗
    辯。於本院聲明：上訴駁回。
六、上訴人主張被上訴人於93年1 月7 日向上訴人申辦本件信用
    卡，領有信用卡卡號0000000000000000之國際信用卡1 張，
    並用以代償前開花旗銀行債務12萬元、中國國際商業銀行債
    務4 萬元云云，雖據其提出信用卡申請書1 份、代償申請書
    2 份為證，惟為被上訴人所否認，並以前揭情詞置辯。故本
    件經協議簡化爭點為：被上訴人有無申辦本件信用卡？有無
    申請上訴人代償債務而受領上開不當得利？經查：
  (一)本院對照上訴人所提信用卡申請書上「丁○○」之簽名，與
    被上訴人於原審庭呈之「公共服務擴大就業計畫」93年度下
    半年後續配套措施公法救助契約書、屏東縣環境保護局93年
    度出勤紀錄表上「丁○○」之簽名（原審卷第15至21頁），
    二者明顯不同，已如前述。
  (二)本件信用卡申請書所附身分證影本，與被上訴人當庭所提身
    分證相較，除照片、地址不同外，被上訴人所提身分證之姓
    名欄、出生年月日欄、換證欄、父母欄、職業欄等均係人工
    手寫註記，而本件信用卡申請書所附身份證影本在前開欄位
    則皆為印刷字體等情，有被上訴人所提身分證1 份、本件信
    用卡申請書所附身分證影本1 紙附卷可稽（原審卷第22頁、
    本院卷第41頁），且為上訴人所不爭執（本院卷第38頁），
    足證申辦本件信用卡所用證件，並非被上訴人持有之身分證
    無誤。
  (三)又申辦本件信用卡之「丁○○」在存美企業有限公司（下稱
    存美公司）各類所得扣繳憑單，經本院查證結果，存美公司
    從未有姓名「丁○○」之員工任職一節，有存美公司公司基
    本資料查詢單、存美公司回函各1 份在卷可參（本院卷第10
    4 、110 頁）；且被上訴人未曾在台北設籍一情，亦有戶籍
    謄本1 份在卷可按（本院卷第109 頁），而本件信用卡申請
    書及所附身分證均記載申請人「丁○○」之戶籍為台北市○
    ○○路○段108 之3 號10樓之9 ，綜上，足徵申辦本件信用
    卡之個人資料應屬偽造，是被上訴人抗辯並未向上訴人申請
    核發本件信用卡之事實，應堪採信。
  (四)況「丁○○」在花旗銀行、中國商銀辦卡、開戶所用之申請
    書、身分證影本、扣繳憑單等個人資料，均與本件信用卡申
    辦資料一致等情，業據本院職權調取「丁○○」花旗銀行、
    中國商銀辦卡、開戶資料附卷可憑（本院卷第51至54、99至
    103 頁），且為上訴人所不爭執，依據前揭說明，該等個人
    資料既非被上訴人所有，則其辯稱未向花旗銀行、中國商銀
    辦卡、開戶一節，應信屬實，是自難認被上訴人有何受領上
    開代償之不當得利情事。
七、綜上所述，上訴人主張被上訴人有向其申請本件信用卡，並
    代償花旗銀行、中國商銀債務云云，並無可信。從而，原審
    據此駁回上訴人之訴，於法並無不合，上訴意旨指摘原判決
    不當，求予廢棄改判，為無理由，應予駁回。
八、本件事證已明，兩造其餘攻擊防禦方法及所提證據，核與判
    決結果無影響，爰不一一論述，附此敘明。
九、據上論結，本件上訴為無理由，依民事訴訟法第436 條之1
    第3項 、第449 條第1 項、第78條，判決如主文。
中　　華　　民　　國　　94　　年　　8 　　月　　31　　日
                  民事第一庭    審判長法　官　羅心芳
                                      法　官　林雅莉
                                      法　官　翁世容
右正本證明與原本無異。
本判決不得上訴。
                                      書記官  溫訓暖
中　　華　　民　　國　　94　　年　　8　　月　　31　　日
